【裁判字號】    98,訴,1271
【裁判日期】    990122
【裁判案由】    違反槍砲彈藥刀械管制條例
【裁判全文】
臺灣桃園地方法院刑事判決              98年度訴字第1271號
公  訴  人  臺灣桃園地方法院檢察署檢察官
被      告  甲○○
選任辯護人  陳傳中律師
上列被告因違反槍砲彈藥刀械管制條例案件，經檢察官提起公
訴（98年度偵字第20109號），本院判決如下：
    主  文
甲○○未經許可，寄藏可發射子彈具有殺傷力之土造鋼管槍，處
有期徒刑壹年捌月，併科罰金新臺幣伍萬元，罰金如易服勞役以
新臺幣壹仟元折算壹日。緩刑伍年。扣案如附表一、二所示之物
，均沒收。
    事  實
一、甲○○明知可發射子彈具有殺傷力之土造鋼管槍、具有殺傷
    力之制式霰彈、子彈及非制式子彈，分屬槍砲彈藥刀械管制
    條例列管之槍枝及子彈，非經主管機關許可，不得持有及寄
    藏，竟因真實姓名年籍不詳綽號「鐵人」之成年男子委託其
    保管如附表一所示之可發射子彈具有殺傷力之土造鋼管槍1
    枝、如附表二、三所示具有殺傷力之口徑12GAUGE 制式霰彈
    、口徑9mm 制式子彈及非制式子彈共9 顆，而基於非法寄藏
    可發射子彈具有殺傷力之土造鋼管槍及子彈之犯意，於民國
    98年7 月間某日，在其位在桃園縣龜山鄉○○村○○鄰○○○
    路27號3 樓住處樓下，自該名綽號「鐵人」之成年男子處，
    收受如附表一所示可發射子彈具有殺傷力之土造鋼管槍1 枝
    ，及如附表二、三所示具有殺傷力之子彈共9 顆（該等槍彈
    係綽號「鐵人」之成年男子藏放在布袋中一併交付予甲○○
    ），而未經許可受寄藏放上開槍枝及子彈，並藏放在其上揭
    住處電視櫃下方。嗣甲○○因覺不妥且聯絡不上該綽號「鐵
    人」之成年男子而欲丟棄該等槍彈，遂於同年8 月27日晚間
    11時許，將上開槍彈置於其所有車號DU-1309 號自小客車右
    前座椅上後外出欲將之丟棄，而在行經桃園縣龜山鄉○○路
    ○ 段878 號前，遇警臨檢盤查，經甲○○同意警方搜索其所
    駕上開自小客車，而為警當場查獲，並扣得前開如附表一、
    二、三所示可發射子彈具有殺傷力之土造鋼管槍、具有殺傷
    力之子彈（其中附表三所示之子彈於鑑驗過程中業經試射擊
    發，已喪失子彈效用），與包裹上開槍彈所用之布袋1 只。
二、案經桃園縣政府警察局報請臺灣桃園地方法院檢察署檢察官
    偵查起訴。
    理  由
壹、程序部分：
一、關於內政部警政署刑事警察局98年9 月24日之刑鑑字第0980
    123730號鑑驗書，係針對前開槍彈鑑定所出具之鑑定意見，
    固為被告以外之人於審判外之書面陳述，屬傳聞書面。惟觀
    諸刑事訴訟法第159 條第1 項之修正理由三所示：本條所謂
    「法律有規定者」，係指本法第159 條之1 至第159 條之5
    及第206 條等規定。而同法第206 條第1 項規定：「鑑定之
    經過及其結果，應命鑑定人以言詞或書面報告」。按司法警
    察等偵查輔助人員於案件未移送檢察官偵查前之調查犯罪階
    段，先行將查扣之槍砲、彈藥等證物，送請檢察機關概括選
    任之專責鑑定機關實施鑑定，基於檢察一體原則，該鑑定機
    關亦應視同受承辦檢察官所選任或囑託而執行鑑定業務，其
    等出具之書面鑑定報告乃現行刑事訴訟法第206 條、第208
    條所定之鑑定人書面報告，屬傳聞證據法則之例外，應具有
    證據能力。查內政部警政署刑事警察局係經法院及檢察機關
    概括選任有關鑑定槍砲、彈藥之鑑定機關，且行之多時。是
    本案承辦之桃園縣政府警察局，於偵查階段，將查扣之槍彈
    等證物，送內政部警政署刑事警察局鑑定，該局所出具之槍
    彈鑑驗書，為實施鑑定之人員依專業知識經驗陳述其判斷意
    見，洵屬無疑，揆諸前開說明，上揭槍彈鑑定書具有證據能
    力，殆無疑義。
二、至本件認定事實所引用之卷內其餘卷證資料（包括文書證據
    及物證），並無證據證明係公務員違背法定程序所取得，被
    告及辯護人於審判程序中復均未於言詞辯論終結前表示異議
    ，且卷內之文書證據及物證，亦無刑事訴訟法第159 條之4
    之顯有不可信之情況與不得作為證據之情形，則依刑事訴訟
    法第159 條之5 之規定，本件認定事實所引用之所有文書證
    據及物證，均有證據能力，合先敘明。
貳、實體部分：
一、上揭犯罪事實，業據被告甲○○於偵查及本院準備程序、審
    理時均坦承不諱（見偵查卷宗第41至42頁、本院98年度審訴
    字第2808號刑事卷宗第15至16頁、98年度訴字第1271號刑事
    卷宗第14頁背面），又被告所寄藏而為警查獲之上揭槍彈，
    經送請內政部警政署刑事警察局以檢視法、性能檢驗法、試
    射法鑑定，結果認定：送鑑如附表一所示土造鋼管槍1 枝（
    槍枝管制編號：0000000000號），認係兩節式土造鋼管槍，
    擊發功能正常，可以拉放撞針方式擊發適用子彈使用，認具
    殺傷力；送鑑如附表二編號1 、附表三編號1 所示之子彈共
    6 顆，均係口徑12GAUGE 制式霰彈，採樣如附表三編號1 所
    示制式霰彈2 顆試射，可擊發，認均具殺傷力；如附表二編
    號2 、附表三編號2 所示子彈共2 顆，認係非制式子彈，由
    金屬彈殼組合直徑8. 7±0.5mm 金屬彈頭而成，採樣如附表
    三編號2 所示非制式子彈1 顆試射，可擊發，認均具殺傷力
    ；如附表三編號2 所示之子彈1 顆，認係口徑9mm 制式子彈
    ，彈底具撞擊痕跡，經試射，可擊發，認具殺傷力，有內政
    部警政署刑事警察局98年9 月24日之刑鑑字第0980123730號
    鑑驗書1 份附卷可稽（見偵查卷宗第48至49頁），復有自願
    受搜索同意書、桃園縣政府警察局搜索扣押筆錄、扣押物品
    目錄表、查獲現場及扣案槍彈照片附卷可參，並有前開如附
    表一、二、三所示具有殺傷力之土造鋼管槍及子彈扣案可資
    佐證，足認被告自白與事實相符。本案事證明確，被告犯行
    洵堪認定，應依法論科。
二、核被告甲○○所為，係犯槍砲彈藥刀械管制條例第8 條第4
    項之未經許可，寄藏可發射子彈具有殺傷力之土造鋼管槍罪
    及同條例第12條第4 項之未經許可，寄藏子彈罪。按寄藏與
    持有，均係將物置於自己實力支配之下，僅寄藏必先有他人
    之持有行為，而後始為之受寄代藏而已，故寄藏之受人委託
    代為保管，其保管之本身，亦屬持有，不過，此之持有係受
    寄之當然結果。單純之「持有」，固不包括「寄藏」，但「
    寄藏」之受人委託代為保管，其保管之本身所為之「持有」
    ，既係「寄藏」之當然結果，法律上自宜僅就「寄藏」行為
    為包括之評價，不應另就「持有」予以論罪（最高法院74年
    臺上字第3400號判例意旨參照）。經查，本件檢察官起訴書
    固記載被告所涉犯罪名為槍砲彈藥刀械管制條例第8 條第4
    項之未經許可持有可發射子彈具有殺傷力之改造手槍罪及同
    條例第12條第4 項之未經許可持有子彈罪，惟起訴書事實欄
    載明被告係收受自綽號「鐵人」之成年男子上開槍彈而將之
    藏置於住處電視櫃下，又被告業已於偵審中均供稱：綽號「
    鐵人」之成年男子有表示該等槍彈暫時放在伊那裡，嗣因伊
    屢聯絡不上綽號「鐵人」之成年男子返還該等槍彈，欲駕車
    將該等槍彈丟棄他處，而遭警方查獲等語，是被告所為顯係
    寄藏上開槍彈，檢察官誤認被告此部分所為係犯未經許可持
    有槍彈罪，尚有未洽，惟該部分「持有」、「寄藏」槍彈之
    基本社會事實相同，所犯法條條項亦相同，僅罪名不同，法
    院自毋庸變更起訴法條（最高法院97年度台上字第777 號判
    決意旨參照），附此敘明。又按未經許可寄藏槍、彈，係侵
    害社會法益之罪，同時寄藏種類相同之槍、彈，縱令客體有
    數個（如數支同種類槍枝、數發同種類子彈），仍為單純一
    罪，不生想像競合問題（最高法院97年度臺上字第231 號判
    決意旨參照）。是被告同時寄藏持有如附表二、三所示具有
    殺傷力之子彈共9 顆，應僅成立單純一罪。被告以一寄藏行
    為，同時寄藏如附表一所示之土造鋼管槍1 枝、如附表二、
    三所示之子彈9 顆，而同時觸犯未經許可，寄藏可發射子彈
    具有殺傷力之土造鋼管槍罪、未經許可寄藏子彈罪，應依刑
    法第55條想像競合犯之規定，從一重論以較重之未經許可，
    寄藏可發射子彈具有殺傷力之土造鋼管槍罪。另被告非法寄
    藏上開槍彈之犯行固無足取，然衡諸被告係受友人所託寄藏
    槍彈，寄藏之時間尚短，且未作為犯罪所用，與一般擁槍自
    重者難以比擬，情節尚非重大，復被告行為時年僅20歲，又
    無任何前案紀錄，於98年12月16日入伍，且育有幼女，業據
    被告陳述在卷，並有被告之戶口名簿、臺灣高等法院被告前
    案紀錄表在卷可查（本院98年度訴字第1271號刑事卷宗第20
    、4 頁），客觀上足以引起一般同情，顯有堪資憫恕之處，
    如仍科以法定最輕本刑有期徒刑3 年，猶嫌過重，爰依刑法
    第59條之規定減輕其刑。爰審酌具有殺傷力之槍枝、子彈屬
    高度危險之物品，非經主管機關許可不得擅自寄藏，以維社
    會大眾安全，而被告卻未經許可，寄藏具殺傷力之土造鋼管
    槍1 枝、具有殺傷力之子彈9 顆，對社會之秩序及安寧，勢
    將會造成不安與影響，所為非是，惟念及被告於犯後已坦承
    犯行，其並未持寄藏之槍彈犯罪及其犯罪動機、目的等一切
    情狀，量處如主文所示之刑，罰金部分併依刑法第42條第3
    項前段之規定，諭知易服勞役之折算標準，以示懲儆。末查
    ，被告前未曾因故意犯罪而受有期徒刑以上刑之宣告，有臺
    灣高等法院被告前案紀錄表在卷可按（見本院98年度訴字第
    1271號刑事卷宗第4 頁），年輕識淺，僅因受友人所託，一
    時失慮而寄藏上開槍彈，致誤蹈法網，情節並非惡重，且犯
    後坦認犯行，非無悔意，其經此科刑教訓，日後當知所警惕
    ，而無再犯之虞，本院認其所受上開刑之宣告，以暫不執行
    為適當，爰依刑法第74條第1 項第1 款規定，宣告緩刑5 年
    ，以啟自新。
三、扣案如附表一、二所示之土造鋼管槍及制式霰彈、非制式子
    彈，均為違禁物，不問屬於犯人與否，應依刑法第38條第1
    項第1 款規定宣告沒收。又附表三所示之子彈，經內政部警
    政署刑事警察局鑑定認具殺傷力，惟於鑑定時經實際試射滅
    失，所餘已非原貌之彈頭、彈殼，而失子彈之性質，已不具
    殺傷力，尚非屬違禁物，自毋庸諭知沒收，附此敘明。至於
    包裹扣案槍彈所用之布袋1 只，因被告係受綽號「鐵人」之
    成年男子委託寄藏槍彈，該裝放槍彈之布袋顯係綽號「鐵人
    」之成年男子所有，非被告所有，且與被告所犯寄藏槍彈犯
    行並無直接關聯，故爰不予宣告沒收。
據上論斷，應依刑事訴訟法第299 條第1 項前段，槍砲彈藥刀械
管制條例第8 條第4 項、第12條第4 項，刑法第11條前段、第55
條、第59條、第42條第3 項前段、第38條第1 項第1 款、第74條
第1 項第1 款，判決如主文。
本案經檢察官李安蕣到庭執行職務。
中    華    民    國    99    年    1     月    22    日
                  臺灣桃園地方法院刑事第八庭
                      審判長法  官  林惠霞
                            法  官  葉藍鸚
                            法  官  張明儀
以上正本證明與原本無異。
如不服本判決應於收受判決後10日內向本院提出上訴書狀，並應
敘述具體理由。其未敘述上訴理由者，應於上訴期間屆滿後20日
內向本院補提理由書( 均須按他造當事人之人數附繕本) 「切勿
逕送上級法院」。
                            書記官  邱仲騏
中    華    民    國    99    年    1     月    22    日
附錄本案論罪科刑之法條：
槍砲彈藥刀械管制條例第8條第4項
未經許可，持有、寄藏或意圖販賣而陳列第 1 項所列槍枝者，
處 3 年以上10 年以下有期徒刑，併科新臺幣 700 萬元以下罰
金。
槍砲彈藥刀械管制條例第12條第4項
未經許可，持有、寄藏或意圖販賣而陳列子彈者，處 5 年以下
有期徒刑，併科新台幣 300 萬元以下罰金。
附表一：
 （扣案經鑑定具殺傷力之槍枝）
┌──┬─────────────────────┬───┐
│編號│          品             名               │數量  │
├──┼─────────────────────┼───┤
│ 1  │兩節式土造鋼管槍，擊發功能正常，可以拉放撞│壹枝  │
│    │針方式擊發適用子彈使用，認具殺傷力（槍枝管│      │
│    │制編號：0000000000）。                    │      │
└──┴─────────────────────┴───┘
附表二：
（扣案經鑑定具殺傷力而未試射之子彈）
┌──┬───────────┬───┐
│編號│品                  名│數  量│
├──┼───────────┼───┤
│ 1  │口徑12GAUGE制式霰彈   │肆顆  │
├──┼───────────┼───┤
│ 2  │非制式子彈，由金屬彈殼│壹顆  │
│    │組合直徑8.7 ±0.5mm 金│      │
│    │屬彈頭而成            │      │
└──┴───────────┴───┘
附表三：
（扣案具殺傷力而已試射之子彈）
┌──┬───────────┬───┐
│編號│品                  名│數  量│
├──┼───────────┼───┤
│ 1  │口徑12GAUGE制式霰彈   │貳顆  │
├──┼───────────┼───┤
│ 2  │非制式子彈，由金屬彈殼│壹顆  │
│    │組合直徑8.7 ±0.5mm 金│      │
│    │屬彈頭而成            │      │
├──┼───────────┼───┤
│ 3  │口徑9mm制式子彈       │壹顆  │
└──┴───────────┴───┘

司法院資訊處製作；財團法人民間司法改革基金會備份。
